【裁判字號】    98,訴,1951
【裁判日期】    990730
【裁判案由】    損害賠償
【裁判全文】
                臺灣高雄地方法院民事判決
原      告  丁○○
訴訟代理人  戊○○○
被      告  慶永營造有限公司
法定代理人  丙○○
訴訟代理人  乙○○
被      告  慶元企業社即己○○
訴訟代理人  陳三兒律師
上列當事人間請求損害賠償事件，本院於民國99年7 月7 日言詞
辯論終結，判決如下：
    主  文
被告慶永營造有限公司應給付原告新臺幣伍佰萬元及自民國九十
八年十二月二十三日起至清償日止，按週年利率百分之五計算之
利息。
原告其餘之訴駁回。
訴訟費用由被告慶永營造有限公司負擔。
    事實及理由
壹、程序方面
一、按訴狀送達後，原告不得將原訴變更或追加他訴，但請求之
    基礎事實同一、擴張或減縮應受判決事項之聲明者，不在此
    限，民事訴訟法第255 條第1 項第2 、3 款定有明文。本件
    原告原起訴請求被告慶永營造有限公司（下稱慶永公司）應
    給付原告新臺幣（下同）5,000,000 元，及自起訴狀繕本送
    達翌日起至清償日止，按週年利率5%計算之利息，嗣追加被
    告慶元企業社即己○○（下稱己○○），並變更聲明請求被
    告2 人應連帶給付5,000,000 元，及自補充理由狀繕本送達
    被告己○○之翌日起至清償日止，按週年利率5%計算之利息
    ，原告追加被告己○○部分之請求基礎事實同一，且訴之聲
    明變更部分係屬聲明之減縮，核與上開規定相符，應予准許
    。
貳、實體方面
一、原告主張：原告於民國96年5月31日上午6時50分許，在新竹
    縣湖口鄉○○○街與安宅九街口轉角之工地，即在被告慶永
    公司所施作之營建工程（下稱系爭工程）工地工作時，因被
    告慶永公司未在電梯口設置圍籬或警示標示之安全防護設施
    ，致原告跌落電梯口，造成頸椎嚴重損傷。原告因此癱瘓長
    期臥床，全時依賴他人照料，看護費用共計5,472,000 元，
    原告並受有勞動能力喪失損害5,400,000 元，且原告事故後
    精神之痛苦尤鉅，慰撫金以5,000,000 元計，合計受有15,8
    72,0 00 元之損害，爰依侵權行為法律關係，先為一部請求
    賠償5,000,00 0元等語。並聲明：被告慶永公司、己○○應
    連帶給付原告5,000,000 元，及自補充理由狀繕本送達被告
    己○○之翌日起至清償日止，按週年利率5%計算之利息。
二、被告慶永公司則以：被告慶永公司與原告無僱傭關係，被告
    慶永公司於95年12月5 日承包系爭工程後，即將其中鋼架、
    水泥工程轉由被告己○○承包，而原告係被告己○○僱用之
    工人。事故發生後，訴外人即業主庚○○及被告己○○已與
    原告達成和解，補償360,000 元予原告，依和解條件，原告
    自不得再有任何異議。又電梯口並無安全設施不當或其他不
    符規定之情事，原告摔傷之原因不明，與現場設施無關，非
    因施工或安全防護不良所引起等語。被告己○○則以：電梯
    口是否確無圍籬、原告是否確從電梯口跌落，原告未能舉證
    以實其說，而被告己○○僅承包系爭工程之泥作部分，且實
    際負責施作之人為訴外人甲○○，則系爭工程之電梯口安全
    維護與被告己○○無涉。再原告因打野狗後退不慎才跌落，
    應負與有過失之責。又原告追加被告己○○之時點，已罹於
    民法第197 條2 年時效等語，資為抗辯。均聲明：駁回原告
    之訴。
三、兩造不爭執之事實
  (一)系爭工程為被告慶永公司向庚○○承包，施工場所為被告慶
    永公司所提供。
  (二)原告於96年5 月31日6 時50分許，跌落於系爭工程工地之電
    梯井，造成外傷性第5 至第7 頸椎椎間盤突出合併脊髓損傷
    致四肢癱瘓、大小便失禁。因前揭原因，原告日常生活無法
    自理，須由專人照顧，有童綜合醫療社團法人童綜合醫院一
    般診斷書乙紙（本院卷第5 頁）、中山醫學大學附設醫院診
    斷證明書丙字第4541號乙份（本院卷第139 頁）存卷可查，
  (三)原告委任訴外人即其子許凱韋與庚○○於96年9 月7 日簽訂
    和解書（下稱系爭和解契約），庚○○補償並交付36萬元予
    許凱韋，有和解書乙份（本院卷第14頁）在卷可稽。
  (四)原告終身不能工作，且終身需專人看護，原告已支出看護費
    用1,260,000 元，另以每月最低基本工資17,280元計算原告
    之妻即本件訴訟代理人看護原告所需支出之看護費用，及原
    告每月不能工作之損害。
四、本件之爭點
  (一)系爭和解契約之效力是否及於被告慶永公司及被告己○○？
  (二)系爭工程工地之電梯口是否有設置圍籬等安全設施？被告慶
    永公司、己○○是否應負侵權行為損害賠償責任？
  (三)若被告應負擔賠償責任，原告請求之金額若干為適當？
  (四)原告就本件事故之發生，是否與有過失？
五、得心證之理由
  (一)系爭和解契約之效力是否及於被告慶永公司及被告己○○？
    1.按稱和解者，謂當事人約定，互相讓步，以終止爭執或防
      止爭執發生之契約，民法第736 條定有明文。和解屬契約
      之一種，除有特別規定或約定外，僅和解契約之當事人受
      其拘束。
    2.查系爭和解契約約定條件為「庚○○願意補償丁○○360,
      000 元交付予丁○○委託人許凱韋本人親收，達成和解後
      丁○○及委託人許凱韋或家屬不得再對庚○○提出刑事及
      民事任何求償，往後雙方不得對此件丁○○意外情事再有
      任何異議」，並由庚○○、許凱韋、見證人即被告己○○
      簽名之，有前揭和解書乙份為證。是系爭和解契約之契約
      當事人僅原告及庚○○，被告己○○則為系爭和解契約之
      見證人，其與被告慶永公司均非系爭和解契約之主體，自
      非和解契約效力所及，被告慶永公司抗辯原告不得再為異
      議云云，尚不足採。
  (二)系爭工程工地之電梯口是否有設置圍籬等安全設施？被告慶
    永公司、己○○是否應負侵權行為損害賠償責任？
    1.系爭工程工地之電梯口於事故發生時，並未設置適當之圍
      籬安全措施，原告係由未設安全圍籬之3 樓電梯口跌下，
      於事故發生後，電梯口方以鐵條圍住等節，業據證人許凱
      韋於本院具結後證稱：我是原告的兒子，本院卷第22至23
      頁的照片是我於96年5 月31日在事發地點1 至3 樓拍的，
      我是我爸爸跌落下午專程去那裡拍現場，現場電梯口都沒
      有圍起來，我拍照存證，拍完要離開時我看到有人載鋼條
      到現場，隔天再去現場的時候，電梯口就已經圍起來了如
      本院卷第24至25頁照片所示，我可以確認我爸爸受傷之際
      ，系爭建物的電梯口沒有圍起來，我爸爸告訴我他是從3
      樓電梯口摔下來等語（本院卷第173 至175 頁），及證人
      甲○○於本院證稱：我於95、96年間承包庚○○在天津一
      街與安宅九街交岔口處的工地泥作工程，於96年5 月31日
      有工人打電話告訴我有工人受傷，我馬上趕到現場看，當
      時原告不能翻身，人無法動，可能神經斷掉，但意識清楚
      ，我到現場的時候他倒在電梯口，有人將他抬出來，因為
      現場一邊是電梯，一邊是樓梯，原告受傷嚴重，所以原告
      一定是從電梯口摔下來；因為電梯口是用活動的板模圍起
      來，但因隨時要吊材料，才沒有固定，但是中午有人睡覺
      會把板模拿起來，可能拿起來睡覺沒有再放回去等語（本
      院卷第157 至159 頁），相互符合，並有事故發生前後現
      場拍攝之照片7 張在卷可證（本院卷第22頁至第25頁）。
      是以，原告主張因系爭工程工地之電梯口於事故發生時，
      並未設置適當之圍籬安全措施，其從未設安全圍籬之3 樓
      電梯口跌下，而造成本件傷害乙節，堪以採信。
    2.按「營造業之工地主任應負責辦理下列工作：一、依施工
      計畫書執行按圖施工。二、按日填報施工日誌。三、工地
      之人員、機具及材料等管理。四、工地勞工安全衛生事項
      之督導、公共環境與安全之維護及其他工地行政事務。五
      、工地遇緊急異常狀況之通報。六、其他依法令規定應辦
      理之事項。營造業承攬之工程，免依第30條規定置工地主
      任者，前項工作，應由專任工程人員或指定專人為之」營
      造業法第32條定有明文。又系爭工程為被告慶永公司向庚○○承包，為兩造所不爭執，而被告慶永公司受庚○○委
      託興建住家，為承包系爭工程之營造廠，實際上將水電、
      泥作等部分分包給其他廠商，而由被告慶永公司掛名並統
      籌系爭工地之監工及全部營造，並幫助庚○○維護工程、
      工地管理、施工進度、品質要求並對工地做形式安檢，至
      工地現場做安全管理，並由被告慶永公司法定代理人張裔
      峰負責前開工作乙節，業據證人庚○○於本院證述屬實（
      本院卷第130 頁），且為被告慶永公司自承在卷（本院卷
      第187 頁），自堪信為真實。是被告慶永公司既有管理工
      地現場安全之義務，且由被告慶永公司法定代理人張裔峰
      實際負責前開職務，而電梯口安全圍籬之設置屬工地現場
      安全管理之一環，則被告慶永公司徒以模板作為區隔，任
      由工人取拿，難謂管理方式適當，足認被告慶永公司未盡
      善良管理人注意義務設置及維護系爭工地電梯口之安全設
      施，致原告受有上開傷害，是被告慶永公司對於本件意外
      事故之發生，顯有過失，其過失行為與原告受傷之結果具
      有相當因果關係甚明。從而，原告主張被告慶永公司就本
      件事故發生應負過失責任，堪以採信。
    3.再查，被告己○○負責前揭分包之工程泥作，並將實際泥
      作工程轉包給甲○○，被告己○○僅負責就材料供給與庚○○聯絡，甲○○為原告之實際僱主乙節，業經證人甲○○到庭證述無訛（本院卷第156 頁至第157 頁）。而被告
      慶永公司為統籌系爭工地之監工，並管理工地現場安全，
      已如前述，足認原告工作環境之安全性，係屬被告慶永公
      司之管控範圍，而被告己○○僅單純分包泥作工程，負責
      施作牆面地板之粉刷、磨平等細部工程，電梯口安全設施
      之設置，非屬被告己○○施作及管控之範圍，況被告己○○亦已將所承攬之泥作工程轉包予甲○○，是原告主張被
      告己○○就事故之發生應負責任云云，難謂有據。從而，
      原告請求被告己○○負連帶賠償責任，自無理由。至被告
      己○○所為之時效抗辯，即毋庸贅述。
  (三)若被告應負擔賠償責任，原告請求之金額若干為適當？
    1.按因故意或過失，不法侵害他人之權利者，負損害賠償責
      任；不法侵害他人之身體或健康者，對於被害人因此喪失
      或減少勞動能力，或增加生活上需要時，應負損害賠償責
      任；被害人雖財產上之損害，亦得請求賠償相當之金額，
      民法第184 條第1 項前段、第193 條、第195 條第1 項前
      段分別定有明文。被告慶永公司前揭過失行為，不法侵害
      原告之身體，致原告受有前開損害，則原告依上開規定，
      請求被告賠償其所受損害，於法有據。茲就原告請求賠償
      之項目及金額析述如下：
      (1)勞動能力喪失部分
        原告主張：其於事故發生時為51歲，因系爭事故發生而
        喪失勞動能力，至65歲法定退休年齡，受有14年之勞動
        能力損害，共受有勞動能力損害540 萬元等語。查原告
        因系爭事故發生致四肢癱瘓，勞動能力已全然喪失，為
        兩造所不爭執，而原告係45年2 月15日生，於本件事故
        發生時為51歲3 個月16日，經計算至勞動基準法65歲法
        定退休年齡時止，尚可工作13年8 月14日，以每月最低
        基本工資17,280元計算不能工作之損害，其中自96年6
        月1 日起至本件99年7 月7 日言詞辯論終結之日止，已
        屆期之勞動能力損害共計36個月又7 日，原告得請求此
        部分之賠償金額626,112 元（17,280×36＋17280 ÷30
        ×7=626,112 ），而其餘尚未屆期之10年8 月7 日，經
        依霍夫曼計算法扣除中間利息後，原告得1 次請求1,77
        8,296 元（17,280×102.00000000＝1,77 8,296，小數
        點以下四捨五入），原告共計受有喪失勞動能力損害2,
        404,408 元（626,112+1,778,296 ＝2,40 4,408），逾
        此範圍之請求，為無理由。
      (2)看護費用部分
        原告主張其四肢癱瘓長期臥床，故須專人照護，請求15
        年之看護費用，其中自96年6 月15日起至98年1 月20日
        止已支出看護費用共計1,260,000 元，其餘由原告之妻
        負責看護，每月以17,280元計算，原告合計受有
        5,472,000 元看護費用之損害。查原告主張其四肢癱瘓
        長期臥床，故須專人照護，為兩造所不爭執，又原告自
        96年6 月15日起至98年1 月20日止已支出看護費用共計
        1,260,000 元，有收據6 紙在卷可稽（見本院卷第140
        至141 頁），所看護日數約600 日，平均1 日約2,000
        餘元，核與一般全日看護薪資，有高雄市醫院看護工職
        業工會函乙紙在卷可稽（本院卷第152 頁），堪認為必
        要費用。又
        本件事故發生時，原告為51歲，斯時尚有餘命30.42 年
        ，則原告請求15年所需之看護費用，尚屬有據。又原告
        主張以每月最低基本工資17,280元計算，為兩造所不爭
        執，其中自98年1 月21日起，即由原告訴訟代理人負責
        看護原告，至99年7 月7 日本件言詞辯論終結之日止共
        計1 年5 月16日，已屆期之看護費用合計30 2,976元（
        17,280×17＋17,280/30 ×16＝302,976 ），而其餘尚
        未屆期之11年11月7 日，經依霍夫曼計算法扣除中間利
        息後，原告得1 次請求1,944,105 元（17,2 80 ×
        112.0000000 ＝1,944,105 ，小數點以下四捨五入），
        則原告共計受有看護費之損害3,507,081 元（1,26
        0,000 ＋302,976 ＋1,944,105 ＝3,507,081 ），逾此
        範圍之請求，為無理由。
      (3)慰撫金部分
        按精神慰撫金之酌定，除原告所受之傷害程度外，尚應
        審酌兩造之身分地位、學識經歷、財產狀況、痛苦程度
        等節以定之。查本件事故造成原告受有前揭傷害，經手
        術後，四肢癱瘓，大小便失禁，終身不治，日常生活無
        法自行處理，其身心均遭受極大痛苦。而原告原擔任水
        泥工，名下有現值456,800 元房屋及其坐落之現值414,
        000 元土地，被告為一從事營造之有限公司，有稅務電
        子閘門財產所得調件明細表（本院卷第31頁至第32頁）
        在卷可考。爰審酌本件事故之經過、原告所受傷害及兩
        造之身分地位、經濟狀況等一切情狀，認原告請求慰撫
        金100 萬元，尚屬適當，逾此部分之請求，為無理由。
    2.綜上，原告共受有喪失勞動能力、看護費及慰撫金之損害
      合計6,911,489 元（2,404,408+3,507,081+1,000,000=6,
      911,489 ）。從而，原告請求被告慶永公司給付5,000,00
      0 萬元，為有理由，應予准許。
  (四)原告就本件事故之發生，是否與有過失？
    1.按損害之發生或擴大，被害人與有過失者，法院得減輕賠
      償金或免除之，民法第217 條第1 項定有明文。所謂被害
      人與有過失，須被害人之行為助成損害之發生或擴大，就
      結果之發生為共同原因之一，行為與結果有相當因果關係
      ，始足當之。
    2.本件被告己○○辯稱原告去現場打狗為與有過失云云，查
      事故發生時點為上午6 時50分許，已如前述，相當於原告
      準備上工時間，非貿然進入系爭工程之工地，而原告究竟
      係因打狗，還是因施作水泥時，經過電梯口時跌落，純屬
      動機問題，對於損失之發生與擴大，欠缺一助成行為，被
      告所辯原告打狗乙情，與損害之發生及擴大，不具相當因
      果關係，是被告己○○所辯，顯不足採。
  (五)末按給付無確定期限者，債務人於債權人得請求給付時，經
    其催告而未為給付，自受催告時起，負遲延責任。其經債權
    人起訴而送達訴狀，或依督促程序送達支付命令，或為其他
    相類之行為者，與催告有同一之效力；遲延之債務，以支付
    金錢為標的者，債權人得請求依法定利率計算之遲延利息；
    應付利息之債務，其利率未經約定，亦無法據可者，週年利
    率為5%，民法第229 條第2 項、第233 條第1 項前段及第20
    3 條分別定有明文。經查：本件補充理由狀繕本已於98年12
    月22日送達被告慶永公司，有送達證書在卷可稽（見本院卷
    第117 頁），揆諸前揭說明，原告得請求自98年12月23日起
    至清償日止，按週年利率5%計算利息。
六、從而，原告依侵權行為法律關係，請求被告慶永公司給付5,
    000,000 元，及自補充理由狀繕本送達被告慶永公司之翌日
    即98年12月23日起至清償日止，按週年利率5%計算之利息，
    為有理由，應予准許原告對被告己○○之請求，則無理由，
    應予駁回。
七、據上論結，本件原告之訴為一部有理由，一部無理由，依民
    事訴訟法第79條、第85條第1 項但書，判決如主文。
中    華    民    國    99    年    7     月    30    日
                  民事第三庭  法  官  洪能超
正本係照原本作成。
如不服本判決，應於送達後20日內，向本院提出上訴狀並表明上
訴理由，如於本判決宣示後送達前提起上訴者，應於判決送達後
10日內補提上訴理由書（須附繕本），如委任律師提起上訴者，
應一併繳納上訴審裁判費。
中    華    民    國    99    年    7     月    30    日
                              書記官  火秋予

司法院資訊處製作；財團法人民間司法改革基金會備份。
